臺灣苗栗地方法院刑事判決
110年度易字第122號
公  訴  人  臺灣苗栗地方檢察署檢察官
被      告  賴文信



上列被告因竊盜案件，經檢察官提起公訴（110年度偵字第24號
），本院判決如下：
    主    文
賴文信犯竊盜罪，處拘役伍拾日，如易科罰金，以新臺幣壹仟元
折算壹日。
    犯罪事實
一、賴文信於民國109年10月23日下午3時53分許，騎乘車牌號碼
    號LAC-6120號重型機車，至苗栗縣大湖鄉臺3線省道131公里
    處南下車道旁李鎮原經營之「D哥草莓原」內，基於意圖為
    自己不法所有之竊盜犯意，徒手竊取園區內廁所旁地上之草
    莓苗1籃（內有20株活草莓苗，價值新臺幣〈下同〉600元），
    得手後騎車離去。嗣李鎮原調閱監視錄影發現遭竊報警處理
    ，經警循線查獲上情。
二、案經李鎮原訴由苗栗縣警察局大湖分局報告臺灣苗栗地方檢
    察署檢察官偵查起訴。
    理    由
壹、證據能力部分
一、被告以外之人於審判外之言詞或書面陳述，除法律有規定者
    外，不得作為證據；被告以外之人於審判外之陳述，雖不符
    刑事訴訟法第159條之1至第159條之4之規定，而經當事人於
    審判程序同意作為證據，法院審酌該言詞陳述或書面陳述作
    成時之情況，認為適當者，亦得為證據，刑事訴訟法第159
    條第1項、第159條之5第1項分別定有明文。查本案所引被告
    以外之人於審判外之供述，經被告賴文信表示同意作為證據
    （見本院卷第33頁），本院審酌該等陳述無證明力明顯過低
    之情事，且依製作時之情況，尚無違法不當之瑕疵，認作為
    證據應屬適當，是得為證據。
二、被告所為不利於己之供述，無出於強暴、脅迫、利誘、詐欺
    、疲勞訊問、違法羈押或其他不正之方法，亦非違反法定障
    礙事由經過期間不得訊問或告知義務規定而為，依刑事訴訟
    法第156條第1項、第158條之2規定，應有證據能力。
三、本案所引非供述證據，無違反法定程序而取得之情形，依刑
    事訴訟法第158條之4反面規定，得為證據。
貳、認定犯罪事實所憑證據及其理由
　　訊據被告固坦承有拿取「D哥草莓原」內廁所旁地上草莓苗1
    籃之事實，惟矢口否認有何竊盜犯行，辯稱：籃內只有6、7
    株，而且葉子是乾枯的，伊以為那是廢苗，就擅自拿回去種
    種看云云（見本院卷第29頁至第34頁、第51頁至第52頁、第
    128頁至第134頁、第140頁、第160頁）。經查：
一、被告於109年10月23日下午3時53分許，騎乘車牌號碼號LAC-
    6120號重型機車，至苗栗縣大湖鄉臺3線省道131公里處南下
    車道旁告訴人經營之「D哥草莓原」內，拿取園區內廁所旁
    地上之草莓苗1籃（籃內活株數詳下述）後騎車離去乙節，
    為被告所不爭執（見臺灣苗栗地方檢察署110年度偵字第24
    號卷，下稱偵卷，第15頁至第19頁、第49頁至第51頁、第59
    頁；本院卷第29頁至第34頁、第51頁至第52頁、第128頁至
    第134頁、第140頁、第160頁），並經證人即告訴人（下稱
    告訴人）於警詢及審理中證述明確（見偵卷第21頁至第25頁
    ；本院卷第107頁至第126頁），且有車輛詳細資料報表、本
    院勘驗筆錄暨勘驗光碟紀錄、Google地圖及街景截圖、監視
    錄影畫面翻拍照片在卷可稽（見偵卷第27頁至第33頁、第37
    頁；本院卷第15頁至第17頁、第164頁至第231頁）。是此部
    分事實，應堪認定。
二、告訴人於警詢及審理中證稱：園區廁所旁比較陰涼，所以伊
    將草莓苗放在那邊地上，該籃約有20株活草莓苗，價值6百
    元，當時草莓季剛開始，是用來補充栽種過程中死去的苗，
    補苗都是補整籃，不會1籃只拿幾株，所以籃內不會只有6、
    7株；被告騎車離去前，伊看到他機車上的草莓苗是有葉子
    的，那是剛買沒多久的活苗等語（見偵卷第22頁；本院卷第
    108頁至第109頁、第118頁至第124頁）。足見告訴人對於被
    告拿取之籃內有20株活草莓苗乙節，證述甚為明確，無重大
    瑕疵，未有前後歧異之情，亦未違反一般經驗法則。再告訴
    人於審理中證稱：不認識被告，以前沒見過他等語（見本院
    卷第125頁），自難認告訴人對被告有因怨懟而蓄意誣陷之
    動機。又倘非真有其事，衡情告訴人應無甘冒偽證之罪責，
    對價值非鉅之遭竊活草莓苗數量故為虛偽不實陳述之可能，
    足認上開證述應非任意捏造之詞。復觀諸本院勘驗筆錄暨勘
    驗光碟紀錄，被告拿取之草莓苗籃內相當茂盛（見本院卷第
    164頁、第197頁），益徵上開證述與客觀事實相符，堪可採
    信。是被告本案拿取之籃內確有價值6百元之20株活草莓苗
    ，應堪認定。被告辯稱：只有6、7株枯苗云云，顯不足採。
三、竊盜罪所保護之法益，在於物之持有權人穩固之持有權，行
    為人取得被害物當時，該物若尚在持有權人管領力範圍內，
    應論以竊盜罪；即所謂竊盜須以竊取他人所持有或管領之物
    為成立要件（最高法院109年度台上字第1283號判決意旨參
    照）。被告本案拿取之草莓苗係放置在告訴人經營之草莓園
    內廁所旁地上，有本院勘驗筆錄暨勘驗光碟紀錄、Google地
    圖及街景截圖、監視錄影畫面翻拍照片在卷可稽，顯在告訴
    人管領力範圍內。又被告有一定之智識程度及社會經驗，為
    具備通常事理能力之成年人，對於上情應難諉為不知。是依
    一般經驗法則之合理推論，被告基於行竊以外之目的，未經
    告訴人同意即任意將整籃活草莓苗攜離，殊難想像，而顯具
    有意圖為自己不法所有之竊盜犯意甚明。故被告確有本案竊
    盜犯行，堪予認定。
四、綜上所述，本案事證明確，被告犯行洵堪認定，應予依法論
    科。
參、論罪科刑及沒收
一、核被告所為，係犯刑法第320條第1項之竊盜罪。
二、爰以行為人之責任為基礎，審酌被告不循正途獲取所需，竊
    取他人財物，缺乏尊重他人財產權之觀念，對告訴人之財產
    安全及社會治安造成危害，實屬可議，兼衡被告初犯本罪，
    與犯罪之動機、目的、手段、情節、竊得財物之價值及現況
    ，及犯後之態度，暨自承二專畢業之智識程度、以土地開發
    為業、年收入約50萬至60萬元、尚有母親、配偶及子女需照
    顧扶養之生活狀況，與告訴人之意見等一切情狀（見本院卷
    第127頁、第161頁），量處如主文所示之刑，並諭知易科罰
    金之折算標準，以示懲儆。
三、犯罪所得即竊得活草莓苗1籃（20株），固未扣案，惟考量
    價值低微（價值6百元，見偵卷第22頁），爰依刑法第38條
    之2第2項規定，不予宣告沒收。
據上論斷，應依刑事訴訟法第284條之1、第299條第1項前段，刑
法第320條第1項、第41條第1項前段，刑法施行法第1條之1第1項
，判決如主文。
本案經檢察官唐先恆提起公訴，檢察官蕭慶賢到庭執行職務。
中　　華　　民　　國　　110 　年　　11　　月　　16　　日
                  刑事第二庭    法  官  魏正杰
以上正本證明與原本無異。　　　　　　　　　　　　　　　　如不服本判決應於收受判決後20日內向本院提出上訴書狀，並應敘述具體理由。其未敘述上訴理由者，應於上訴期間屆滿後20日內向本院補提理由書(均須按他造當事人之人數附繕本)「切勿逕送上級法院」。告訴人或被害人如對本判決不服者，應具備理由請求檢察官上訴，其上訴期間之計算係以檢察官收受判決正本之日期為準。　　　　　　　　　　　　　　　　　　　　　　　　　　　　　　　　　　　　     書記官　巫  穎
中　　華　　民　　國　　110 　年　　11　　月　　16　　日

附錄論罪科刑法條全文：
中華民國刑法第320條
意圖為自己或第三人不法之所有，而竊取他人之動產者，為竊盜
罪，處5年以下有期徒刑、拘役或50萬元以下罰金。
意圖為自己或第三人不法之利益，而竊佔他人之不動產者，依前
項之規定處斷。
前二項之未遂犯罰之。